【裁判字號】    92,台上,5007
【裁判日期】    920910
【裁判案由】    違反公職人員選舉罷免法
【裁判全文】
最高法院刑事判決                              九十二年度台上字第五○○七號
    上  訴  人  甲○○
右上訴人因違反公職人員選舉罷免法案件，不服台灣高等法院台中分院中華民國九十
二年六月三日第二審判決（九十二年度選上訴字第七五六號，起訴案號：台灣苗栗地
方法院檢察署九十一年度選偵字第二三號），提起上訴，本院判決如左：
    主  文
上訴駁回。
    理  由
按刑事訴訟法第三百七十七條規定，上訴於第三審法院，非以判決違背法令為理由，
不得為之。是提起第三審上訴，應以原判決違背法令為理由，係屬法定要件。如果上
訴理由狀並未依據卷內資料，具體指摘原判決不適用何種法則或如何適用不當，或所
指摘原判決違法情事，顯與法律規定得為第三審上訴理由之違法情形，不相適合時，
均應認其上訴為違背法律上之程式，予以駁回。本件上訴人甲○○上訴意旨略稱：原
判決認定民國九十一年五月七、八日晚間，由與上訴人具有行求賄選犯意聯絡之不詳
姓名年籍之成年男子，將洋酒禮盒，於鄭柏堂住處交與鄭柏堂，要求其在里長選舉時
支持上訴人云云。惟查證人鄭柏堂固證稱有收到洋酒禮盒，但不知送禮之人要求支持
何一特定候選人，則送禮之人究竟有無請求鄭柏堂於選舉時投票支持特定之候選人，
自為本案應先行調查之事實，再從該事實調查之結果做為證據，才能論斷其中有無賄
選之犯罪事實。然原判決理由竟謂：「另行交付賄賂之目的，既係要求證人鄭柏堂於
里長選舉時投票支持特定之候選人，豈會不告知證人鄭柏堂投票支持之對象，……」
，足見原審倒果為因，將須以證據認定之犯罪事實，以其主觀先行認定存在，而反推
應調查事項之結果，其採行證據與認定事實不相符合甚明，為判決理由矛盾之違法等
語。
惟查原判決依憑證人Ｗ１即謝秀紫、Ｘ１、Ｙ１（依證人保護法之規定，以代號代之
）、鄭柏堂等於法務部調查局苗栗縣調查站（下稱苗栗縣調查站）人員及檢察官訊問
時所為部分不利於上訴人之供述，Ｚ１於苗栗縣調查站人員、檢察官及第一審法院訊
問時所為部分不利於上訴人之供述，法務部調查局九十一年五月二十七日調科參字第
０九一００三二一０一０號測謊報告書乙紙，本案扣押如原判決附表（下稱附表）一
編號Ａ０１、Ａ０２、Ａ０３所示之茶葉禮盒，附表二所示之茶葉禮盒、洋酒禮盒及
甲○○競選里長傳單，附表三編號Ｃ１所示之茶葉禮盒，及第一審法院審判期日當庭
勘驗扣押物品之審判筆錄等相關證據，資以認定上訴人有原判決事實欄所載之犯行，
已於理由內詳敘其認事採證及證據取捨、判斷之理由。並就上訴人在第一、二審否認
有交付賄賂犯行之辯解及證人謝秀紫、Ｘ１、Ｙ１、Ｚ１於第一審審理中翻異前供所
為有利於上訴人之供述，證人鄭柏堂於苗栗縣調查站人員訊問時、偵查、第一審及原
審審理時有利於上訴人之供述，證人朱清和、朱怡姍、鍾文熀、曾美娘、曾秀娘、楊
昌璋等於第一審有利於上訴人之供述，認或係上訴人卸責之詞，或係證人等事後迴護
上訴人之詞，皆非可採，於理由中詳予指駁及說明。因而撤銷第一審不當之科刑判決
，依連續犯之例，就上訴人所犯公職人員選舉罷免法第九十條之一第一項之罪，改判
論處上訴人共同連續對於有投票權之人，交付賄賂，而約其投票權為一定之行使罪刑
（處有期徒刑柒月），所為論斷核與卷內證據資料相符，從形式上觀察，並無違背法
令之情形。按認事採證、證據之取捨及證據證明力之判斷，俱屬事實審法院職權行使
之範圍，茍無違背證據法則，自不能指為違法。原判決對於上訴人有本件犯行，已說
明其依憑之證據及理由，對於鄭柏堂等有利於上訴人之供述何以不足採，亦於判決理
由內詳述其不予採納之理由，核與證據法則並無違背，並無上訴意旨所指違背法令之
情形。上訴意旨就原審已審酌、論斷屬事實審認事採證、證據取捨及判斷職權之適法
行使，任意指摘為違法，核非適法之第三審上訴理由，應認其上訴違背法律上之程式
，予以駁回。
據上論結，應依刑事訴訟法第三百九十五條，判決如主文。
中      華      民      國    九十二    年      九      月      十      日
                              最高法院刑事第八庭
                                  審判長法官  莊  登  照
                                        法官  洪  明  輝
                                        法官  黃  一  鑫
                                        法官  魏  新  和
                                        法官  林  秀  夫
      右正本證明與原本無異
                                              書  記  官
中      華      民      國    九十二    年      九      月     十八     日


司法院資訊處製作；財團法人民間司法改革基金會備份。
